【裁判字號】    94,重訴,134
【裁判日期】    950814
【裁判案由】    毒品危害防制條例
【裁判全文】
臺灣高雄地方法院刑事判決             94年度重訴字第134號
公  訴  人  臺灣高雄地方法院檢察署檢察官
被      告  丁○○
指定辯護人  戴慕蘭律師
被      告  乙○○
選任辯護人  鄭國安律師
            許瑜容律師
            吳麗珠律師
上列被告因等違反毒品危害防制條例案件，經檢察官提起公訴（
94年度偵字第18278 號、第20084 號、第27414 號）及移送併辦
（95年度偵字第12號），本院判決如下：
    主  文
丁○○共同運輸第一級毒品，處無期徒刑，褫奪公權終身。扣案
之附表一編號1 所示之物沒收銷燬之；扣案之附表一編號2 、編
號3 及附表二編號1 、編號2 所示之物均沒收。
乙○○幫助運輸第一級毒品，處有期徒刑柒年陸月。扣案之附表
一編號4 所示之物沒收。
    事  實
一、丁○○、丙○○（經本院通緝中）均明知海洛因係毒品危害
    防制條例第2 條第2 項第1 款之第一級毒品，且為中華民國
    行政院公告為甲類第4 款之管制進出口物品，不得運輸，亦
    不得私運進口，竟基於自大陸地區私運進入第一級毒品海洛
    因進入臺灣地區之犯意聯絡，由丁○○先受丙○○之託於民
    國94年8 月6 日至11日期間赴大陸學習將浸泡過海洛因的成
    衣還原之技術，先由丙○○墊付新台幣（下同）3 萬元作為
    交通及膳宿費，丙○○並答應丁○○學成返臺後願付酬勞5
    萬元做為代價；同月13日丁○○返臺後將前述所製成之筆記
    交付丙○○；並製作供還原海洛因之烘乾機具2 台置放於高
    雄縣鳳山市○○路○ 段145 號7 樓住所。同月23日丙○○以
    丁○○所提供之上開住處地址為寄件地址，將1 包未浸泡海
    洛因之衣物10件自大陸試寄到丁○○上揭住所，以計算抵達
    天數。同月28日乙○○接獲丙○○通知需於同月30日中午前
    自台北南下高雄，以接收摻有海洛因自大陸地區以快遞運送
    來台之包裹，乙○○應允，並基於幫助私運第一級毒品海洛
    因之犯意，依約抵達高雄，且住在丁○○上開住處，復經丙○○告知該批包裹約在翌日即31日始可能送達，並告知與丁○○共同還原海洛因，乙○○應允即在該處等候快遞包裹通
    知，並注意丁○○住處周遭是否有警察行蹤，以其所有之00
    00000000號行動電話為聯繫便利幫助運輸毒品之工具，與丙○○之0000000000、0000000000號及丁○○0000000000號之
    行動電話聯絡以觀察周遭動靜，並與丙○○聯繫快遞公司運
    送毒品之接洽事宜；翌日（31日）11時許，乙○○接獲不知
    情之全球國際快遞服務公司送貨人員鄭瑞銘電話通知包裹即
    將送到，即前往建國新城大門口等候；丙○○與丁○○則在
    建國新城大門附近巡邏兼把風。嗣法務部調查局中部地區機
    動工作組等專案組人員循線依法逕行搜索乙○○及快遞公司
    所送達之包裹，扣得附表一所示之物，並經當場拆開檢視發
    現包裹內共有27件衣物，其中13件衣物有濃厚酸味，經剪下
    其中衣物一角以毒品檢驗包檢驗立即呈第一級毒品海洛因反
    應（13件衣物淨重3943.70 公克，純質海洛因重量百分比估
    算，約含292.64公克，如附表一編號1） ，專案組人員即以
    現行犯逮捕乙○○，另丙○○及丁○○因見乙○○被捕，乃
    自現場逃逸。調查局人員另由檢察官指揮逕行搜索乙○○所
    暫住鳳山市○○路○段145 號7 樓之前述丁○○住所，由乙○○以隨身鑰匙開啟入內，在該址查獲附表二編號1 、2 所
    示用於還原海洛因之烘乾機具，及與本案無關之附表二編號
    3 至編號11所示之物。丁○○於9 月1 日至高雄縣政府警察
    局鳳山分局文山派出所投案，並主動提出丙○○試寄之10件
    衣物，由警方查扣，因而循線查獲全情。
二、案經法務部調查局南部地區機動工作組報請、臺灣高雄地方
    法院檢察署檢察官主動簽分及法務部調查局中部地區機動工
    作組報請臺灣雲林地方法院檢察署呈請臺灣高等法院檢察署
    令轉臺灣高雄地方法院檢察署偵查起訴。
    理  由
壹、程序方面：
一、被告丁○○於調查局之供述出於任意性，有證據能力：
    (一)被告丁○○辯稱：其於調查局之供述非出於自由意志，因
      伊是眷村小孩，所以怕調查局人員而主動到案說明，且問
      筆錄的員警在做筆錄前陳稱要幫伊向檢察官聲請當作污點
      證人，且稱做完筆錄即可回去。當時心裡怕怕的不知道是
      真或是假，所以當時的陳述並沒有說的很完全，我就講成
      變成自己去學，所以不是出於自由意志等語（見本院卷第
      67 頁 、第132 頁）。
    (二)然查：被告丁○○主動到案說明，且對於調查局人員所提
      問題均有回應，配合詢問，又陳述有關毒衣還原等調查人
      員所不知之案情，調查員並向檢察官報告被告主動到案等
      語，經調查局中機組調查站人員甲○○於本院證述明確（
      見本院卷第300 頁、第302 頁），而被告丁○○經調查人
      員詢問後即由檢察官複訊，仍為如調查局所言依被告丙○○指示前往大陸學習海洛因還原技術等陳述；迭經檢察官
      數次訊問，均未提及先前陳述係出於恐懼害怕等非出於自
      由意志之情形，而本院亦查無調查單位有何不法訊問之情
      形，被告丁○○於調查局之陳述應出於自由意志，有任意
      性，應有證據能力。
    (三)被告丁○○雖經調查局人員建議可向檢察官聲請轉為污點
      證人，而其為具正常智識之人，對於陳述有關本案案情重
      要關係之部分應有所判斷，且污點證人之規定係屬明文，
      被告丁○○於詢問過程中尚陳述調查人員不知之情節，調
      查人員亦無以可得減刑等承諾利誘被告為不實陳述之情形
      ，檢察官固未將被告丁○○列為證人保護法之污點證人，
      難認被告丁○○於調查局之陳述即謂經不法訊問而得，併
      此敘明。
二、被告乙○○於調查局有關同案被告丁○○之陳述，有證據能
    力：
    (一)按被告以外之人（包括證人、鑑定人、告訴人、被害人及
      共同被告等）於檢察事務官、司法警察官或司法警察調查
      中所為之陳述，與審判中不符時，其先前之陳述具有較可
      信之特別情況，且為證明犯罪事實存否所必要者，得為證
      據，刑事訴訟法第159 條之2 定有明文。所謂「前後陳述
      不符」之要件，應就前後階段之陳述進行整體判斷，以決
      定其間是否具有實質性差異，惟無須針對全部陳述作比較
      ，陳述之一部分有不符，亦屬之。而所謂「較可信之特別
      情況」之情形，亦應就前後陳述時之各種外部情況進行比
      較，以資決定何者外部情況具有可信性。若陳述係在特別
      可信之情況下所為，則虛偽陳述之危險性即不高，雖係審
      判外陳述，或未經被告反對詰問，仍得承認其有證據能力
      。
    (二)查被告乙○○於調查局陳稱有關被告丁○○是否提及運輸
      毒品事宜均與本院審理之證詞不符，已有前後陳述不符之
      情形。本院審酌證人即同案被告乙○○於調查局所述出於
      自由意志，未受其他外部情形之干擾，且於查獲之際即經
      詢問製作筆錄，較無事後串謀為虛偽陳述之可能。佐此各
      端，以證人乙○○製作調查筆錄之客觀環境與其在本院審
      判中相較，其在調查局所為陳述具有可信之特別狀況，且
      其所證述有關被告丁○○與被告丙○○聯繫運輸毒品以及
      包裹運送之情狀，為證明被告丁○○運輸毒品之犯罪所必
      要，其於調查局所為陳述，具有證據能力，自得為證據。
三、被告丁○○於調查局所為有關同案被告乙○○之證詞，應有
    證據能力：
    (一)按刑事審判上之共同被告，係為訴訟經濟等原因，由檢察
      官合併起訴所形成，各被告對於其他共同被告之案件而言
      ，為被告以外之人，本質上屬於證人，如欲以共同被告之
      陳述為證據，應依人證之調查程序為之。是以共犯為證人
      而為陳述時，仍應命具結。該證人於具結之後如為虛偽之
      證述，將受偽證之制裁；如據陳述，無異「自證己罪」，
      而使該證人自陷於「自證己罪」與「偽證」之矛盾中。乃
      有刑事訴訟法第181 條：證人恐因陳述致自己受刑事訴追
      或處罰者，得拒絕證言之規定（最高法院95年台上字第34
      8 號判決參照）。
    (二)查本件檢察官以被告丁○○於調查局之供述為其他被告乙○○之證據，並聲請以被告丁○○為證人，進行交互詰問
      證人之程序（見本院卷第114 頁、第116 頁）。然被告丁○○於本院審判程序中，以恐因陳述致自己受刑事追訴及
      處罰為由，依刑事訴訟法第181 條規定，行使拒絕證言權
      。而同法第159 條之3 各款所揭示之不能陳述之事由，係
      參考日本刑事訴訟法第321 條立法例而設，該國判例認該
      條所定不能陳述之情形屬於例示性之規定，故陳述人即使
      於審判中出庭，但沉默不語或依法拒絕證言，或因情緒激
      動不能言語等情，均符合所謂不能陳述之要件（參司法院
      印行，刑事訴訟新制法律問題彙編，第24頁）。本院審酌
      被告丁○○先前陳述是在記憶猶新之情況下直接作出之陳
      述，當時因無外力介入而較無顧忌或心理壓迫，加上所供
      述內容復有扣案之證物可資佐憑，其先前陳述顯具有可信
      之特別情況，且為證明犯罪事實之存否所必要，本院認被
      告丁○○於調查局之陳述，依同法第159 條之3 規定，得
      作為其他被告之證據。
三、被告乙○○、丁○○於偵查中之證詞有證據能力：
    (一)按被告以外之人於偵查中向檢察官所為陳述，除顯有不可
      信之情況者外，得為證據，刑事訴訟法第159 條之1 第2
      項定有明文。
    (二)證人即被告乙○○、丁○○於偵查中向檢察官所為其他被
      告運輸毒品之間聯繫情形等語，均依法於檢察官訊問前具
      結，可擔保其係據實陳述，而被告等對於上開證人未曾主
      張向檢察官所為之陳述，有非出於真意或有何違法取供之
      情形，本院亦查無檢察官有以不正方法取證之情事，足認
      證人即同案被告乙○○、丁○○於偵查中向檢察官所為之
      陳述，並無任何顯有不可信之情況，應具有證據能力，得
      為本案之證據。
四、除上開所述以外，被告、辯護人及檢察官於法院調查證據時
    均知本院其餘卷內證據資料有第159 條第1 項不得為證據之
    被形，且經本院審理時予以提示或告以要旨，各經其等表示
    見，而未於言詞辯論終結前聲明異議，本院審酌上開證據作
    成時之情況，認為適當，依刑事訴訟法第159 條之5 第2 項
    規定，應視為同意而有證據能力。
貳、實體方面：
一、訊據被告等均否認有上開私運第一級毒品海洛因之犯行，被
    告丁○○辯稱：我沒有去大陸學海洛因還原技術，被告丙○○要我收包裹，但我不同意，烘乾機是我自製用來烤衣服及
    鞋子用的等語。被告乙○○則稱：被告丙○○雖請我收包裹
    ，但當天覺得郵件有問題，想離開被告丁○○家，並不知道
    代收之物為何等語。被告丁○○之辯護人之辯護意旨為：被
    告丁○○雖知情被告丙○○寄包裹一事，然並未參與運輸之
    行為等語。被告乙○○之辯護人則以系爭摻有海洛因衣物之
    包裹經調查局人員查扣於管理室，被告乙○○並未接獲包裹
    即為逮捕，且該海洛因尚未經還原，應未構成運輸第一級毒
    品罪等語。
二、經查：
    (一)被告丁○○與同案被告丙○○共同運輸第一級毒品部分：
      1.前開被告丁○○受被告丙○○之託赴大陸地區學習浸泡
        過海洛因的成衣還原之技術，先取得交通及膳宿費，學
        成後可取酬勞5 萬元，被告丁○○返臺後並將製作還原
        技術之筆記交付丙○○之事實，經被告丁○○於調查局
        及偵查中坦稱明確（94年度偵字第20084 號第3 頁、第
        12 頁） ，證人即同案被告乙○○於調查局亦證稱：丙○○要我向丁○○學習海洛因毒品還原技術，該技術是
        丁○○近期去大陸學習的技術等語（見94年度偵字第41
        34號卷第7 頁）；參以被告丁○○在調查局中所稱海洛
        因還原內容如下：「先將衣服泡在水或酒精中，用手去
        搓洗，第1 次水顏色往往呈現深咖啡色，然後再將衣服
        放在另1 個乾淨的桶子中清洗第2 或3 次…，直到水的
        顏色變乾淨為止，然後將洗過的水倒入鋁鍋放到電爐去
        煮，直到水快乾時加入酒精，藉由火爐的溫度和酒精的
        發揮性將水份帶走，加酒精的動作需重複2 次，在快乾
        時加入2 滴硝酸（每100 公克不能超過2 滴），直接燒
        乾，然後放在冰或冷水中急速冷卻，然後用湯匙去刮粉
        狀的粉末並壓成細粉狀，再倒入濾網中讓它落入底部鋪
        有保鮮膜或塑膠袋的鋼杯中，然後加入乙醚蓋過粉狀後
        將保鮮膜或塑膠袋封口，待二個小時後，打開保鮮膜或
        塑膠袋，此時呈現黑青色的團狀物，在倒入濾紙上放到
        有蓋的鐵盤上，再裝入1 個較大鐵盤中放入可控溫的烤
        箱中悶烤，溫度需保持攝氏35度，烤的時間需要8 到10
        個小時。烤完後再用濾網過濾後，加入5%-10%的咖啡因
        攪和，再放入乾淨濾紙上放入有溫度的烤箱，溫度需保
        持在攝氏40-45 度，烤大約10小時即完成等語，核與中
        央警察大學函覆之海洛因還原過程即「溶解、萃取、過
        濾、離心、蒸發、乾燥、結晶析出」等節相符，有該校
        之95年6 月20日函文（見本院卷第259 頁至第271 頁）
        及鑑定書可證。足認被告丁○○確有依丙○○之委託前
        往大陸習得海洛因還原技術無誤。被告丁○○於本院或
        稱：根據被告丙○○之口述及筆記轉述，再自行拼湊等
        語，或稱先前於調查局所言係因害怕調查局才不知不覺
        說成自己學的等語，均非實在。
      2.再者，94年8 月23日被告丙○○以丁○○所提供之上開
        住處地址為寄件地址，將1 包未浸泡海洛因之衣物10件
        自大陸地區寄到丁○○上揭住所，以計算抵達天數，亦
        經被告丁○○於調查局及偵查中陳述明確，同案被告乙○○亦於調查局證述明確，並有被告丁○○交由調查局
        查扣之10件衣物扣案可資佐證。又被告丙○○委由不知
        情之運送公司自大陸地區將摻有海洛因之衣物以被告丁○○之住所及電話為聯絡方式，於94年8 月31日11時許
        運抵被告丁○○之住所，於不知情全國國遞服務公司送
        貨人員鄭瑞銘將上開包裹送達上開管理室時，經法務部
        調查局中部地區機動工作組專案人員當場逕行搜索查扣
        等情，亦經被告丁○○坦稱於卷，並有證人鄭瑞銘於調
        查局之證詞（見94年度偵字第4134號第13頁），以及調
        查人員甲○○、戊○○於本院之證詞可參（見本院卷第
        303 頁至第30 4頁、第306 頁、第309 頁至第310 頁）
        ，並有逕行搜索指揮書乙份可考（見調查卷第99頁），
        及附表一編號1 至編號3 之物扣案可資佐證。又附表一
        編號1 所示之衣物13件，經法務部調查局檢驗均含海洛
        因成分，衣物淨重39 43.70公克，純質海洛因重量百分
        比估算，約含292.64公克等節，有該局94年11月30日調
        科壹字第220021398 號鑑定通知書乙份附卷可佐（見本
        院卷第200 頁至第20 1頁），是而被告丁○○事先明知
        被告丙○○所寄送之包裹來自大陸地區，並為摻有海洛
        因之衣物，且以自家住所為運送目的地之事實，應可採
        認。
      3.而被告乙○○發現疑似警方人員在被告丁○○住家附近
        埋伏後，即以所有之行動電話0000000000號與丙○○之
        行動電話0000000000號、0000000000號、被告丁○○之
        行動電話0000000000接洽，被告丁○○即於94年8 月30
        日夜間將作為還原海洛因所用之酒精、乙醚、活性炭、
        硝酸、咖啡因藏放於車內，並將車輛開至高架橋下停放
        始返家等情，經被告丁○○於調查局陳稱於卷（見94年
        度偵字第2008 4號卷第3 頁），核與被告乙○○於調查
        局證稱：有不明人士，丙○○要我和丁○○加強巡邏，
        若不方便露面就叫丁○○大陸籍配偶去察看等語，及偵
        查中證述：被告丁○○拿手提袋放在車上，再開車由我
        騎他的機車在後跟隨，停在高架橋旁邊，再由被告丁○○騎機車在我回到丁○○住處等語之證詞相符（見94年
        度偵字第18278 號卷第37頁），並有下開被告等行動電
        話之監聽譯文及通訊監察書可佐（見調查卷第42頁至第
        47頁、第51頁）。渠等通聯內容如下（A 為被告乙○○
        ，B1為丙○○0000000000，B2為丙○○0000000000，C
        為丁○○）：
        (1)94年8月30日被告乙○○與丙○○之通話紀錄：
          22時11分54秒
            A ：樓下的不太對喔。
            B2：安怎？
            A ：有點像站衛兵都便服的。
            B2：我繞過去，你們自己那個一下。
            A ：他現在要吃東西我要先拿走。
          22時13分55秒
            B1：你說為什麼？
            A ：對面來了兩三個，一個坐在門口，剩下的走到
                旁邊去了，兩個在那邊觀望，那種死人樣我一
                看就知道了。
            B1：這樣喔是在他們大門那邊嗎？
            A ：不是大門口那坐著一直看。
            B1：很大的那個鐵門那邊嗎？
            A ：對對
            B1：等於是大馬路那邊對不對。
            A ：不是一個走道轉進去裡面有一個電梯外面的那
                個口。
            B1：都是陌生人就對了。
            A ：他也說是陌生人這全是喔。
            B1：我開車過去看到的嗎
            A ：我不知道我們安靜地走上來我在樓上看不到。
            B1：不然你等一下假裝去買東西
            A ：好哇
            B1：晚一點差不多11點看你們一個人裝一下去買東
                西。
            A ：我覺得還是我下去好了
            B1：你再打給我
        (2)94年8 月30日22時27分30秒被告乙○○與丁○○之通
          話紀錄
          C ：鴨子（按：指乙○○）沒有人
          A ：那個跑掉了，還是在福樂多那裡阿，有一台黑色
              休旅車黑玻璃那裡有不少人
          C ：喔
          A ：我是怕他在管理室
          C ：管理室有沒有人
          A ：看不到阿
          C ：你幫我注意看我現在坐電梯下去
          A：好
          C ：你再打給我
        (3)94年8 月30日22時30分40秒被告乙○○與丙○○之通
          話紀錄
          A ：福樂多下面都停一台黑色休旅車暗色玻璃黑的裡
              面有人不少人
          B1：你有看到就對了
          A ：有阿，遠遠的就看到了，我今天稍早拿一罐茶，
              看到玻璃還有霧勒
          B1：黑色休旅車
          A ：對，黑色。好像綠色車牌，好像9U1475，剛剛那
              些褲子都穿卡其褲頭髮像死人頭。
          B1：你看是像哪一種？
          A ：那都不用說，有人說他就是了，他也知道；我現
              在在罩他就拿下來我怕他在管理室有在看那些沒
          B1：什麼意思
          A ：那不是有攝影機
          B1：叫他去那邊看阿
          A ：我現在就在這邊叫他趕快拿下去
          B1：我跟你說，叫他把車子開遠一點，鑰匙藏在別的
              地方，不要帶在身上，明天開車再去拿鑰匙。你
              等一下再出去看一下。
          B1：我現在在外面乘涼
          A ：喔
        (4)經以上通聯譯文前後比對，可知被告乙○○發覺被告
          丁○○住處附近有疑似警方人員在場，立即通知被告
          丙○○，被告丙○○並要被告乙○○及丁○○輪流偽
          裝去附近買東西以察看，被告丁○○即至住家樓下察
          看可疑車輛，被告丙○○再指示被告乙○○叮囑被告
          丁○○將車輛開離住家，藏放鑰匙各節，均與被告孫
          宗慧、乙○○前述各節相符。被告丁○○於包裹運抵
          之前日，因發覺住處附近疑似有警方人員監看，即將
          住家之海洛因原料（如：酒精、硝酸、乙醚等），置
          於他處藏放，顯認該等物品非一般生活所用而有不法
          意識甚明。至被告丁○○本稱該物為其所有，又改稱
          為被告丙○○所有，另稱帶出住家放置於車上之物品
          為工作用品，並非酒精、硝酸等物，前後供詞不一，
          況以被告丙○○置放上開物品於被告丁○○住處之目
          的，無從證明，以及被告丁○○深夜將工作用具置放
          在高架橋下，將汽車棄置該處，又騎乘機車返家等節
          ，均違常情；且對於在住處附近察看之原因，或改與
          鄰居有債務糾紛，擔憂有人尋仇，卻親自前去觀看等
          情，均與常理相違，尚難採信。
      4.於94年8 月31日早上即摻有海洛因之包裹預定到達之時
        ，因前日發覺疑似警方在住家附近，被告丁○○則在住
        家附近週邊道路以機車來回巡邏，並依丙○○指示找尋
        深色休旅車之行蹤等情，經被告丁○○於調查局供述明
        確（見94年度偵字第20084 號卷第2 頁背面），核與證
        人甲○○、戊○○於本院證述一致（見本院卷第303 頁
        至第304 頁、第306 頁、第309 頁至第310 頁），堪以
        採認。足認被告丁○○於海洛因運送到目的地之過程均
        注意監看，以利毒品順利送達。
      5.此外，自被告丁○○住處查扣之附表二編號1 、編號2
        之烘乾台，被告丁○○自承為其製作等語，該烘乾台高
        13 7公分、長63公分、寬53公分，內裝除外觀之木板、
        鐵架，內部中空，上面木板掀蓋的高度為16公分，下面
        木板掀蓋28公分，在開關處左上下是寫「暖」，右上下
        是寫「烤」，設置燈泡6 個，載明開關編號，經本院當
        庭勘驗無誤，並有照片附卷可佐（見本院卷第320 頁、
        第327 頁），被告丁○○雖稱為日常烤衣服、鞋子所用
        ，然依該自製機具之設計，放置衣物、鞋子取放不易，
        要難採認其言為真；且參以前述中央警察大學鑑定書，
        認摻有海洛因之溶液，經過烘乾機方式，使溶液揮發析
        出結晶或粉末等，足認該機具確有還原之用途，徵以被
        告丁○○確實自大陸習得海洛因還原技術，且該機具確
        為自製並與還原過程所需相合，被告丁○○確實已計劃
        還原海洛因等節，亦足採認。
      6.被告丁○○雖辯稱不同意被告丙○○將包裹寄送到住處
        等語，然運輸毒品係屬重罪，此係眾所周知之事實，自
        為被告等所知悉，又毒因經還原可得扣案毒品海洛因近
        300 公克，其數量及市價均不菲，被告丙○○苟未與被
        告丁○○具有一致之謀議，自無在運送之目的地尚未確
        認之前，率將該價值不菲之海洛因自大陸地區運送來台
        。況扣案之摻有海洛因之衣物需待還原，被告丁○○既
        以依被告丙○○之委託前往大陸學習，並製成還原機具
        ，則摻有海洛因之衣物運抵被告丁○○之住所以利還原
        ，並可減少輾轉運送之風險，亦符常理。且若被告丁○○事前告知被告丙○○不願收受包裹，依現今通訊發達
        之情形，僅需電聯更異地點即可達到確保收受包裹安全
        之目的，是則被告丁○○上開所辯均無其他佐證，顯為
        卸責之詞，不足採信。
      7.綜上，被告丁○○與被告丙○○共同謀議自大陸地區運
        輸毒品來台，並事前學習還原海洛因之技術，提供自己
        住居所及電話為不知情之貨運公司運抵毒品之收貨地及
        聯絡方式，其與被告丙○○共同自大陸地區運輸第一級
        毒品海洛因來台之犯罪事實，堪以認定，應依法論科。
    (二)被告乙○○幫助運輸第一級毒品部分：
      1.被告乙○○經同案被告丙○○於94年8 月29日以電話聯
        繫，於同月30日中午前自台北南下高雄，並於當日晚間
        ，由被告丁○○陪同，由被告丙○○當面告知伊要向丁○○學習海洛因還原技術，此技術為丁○○在大陸習得
        ，先前已寄樣品進來臺灣測試運輸路線是否安全，要伊
        於翌日早上代收自大陸摻有海洛因之包裹，此次還原海
        洛因之重量應約有750 公克等情，經被告乙○○於調查
        局詢問及偵查中供述明確（見94年度偵字第4134號卷第
        7 頁、94年度偵字第18278 號卷第6 頁），其有關該次
        包裹衣物還原海洛因之重量亦與被告丁○○於調查局所
        證相符，是認其明知被告丙○○、丁○○自大陸地區運
        輸海洛因來台，且該包裹將於94年8 月31日到達被告丁○○住處之情形，應可採認。
      2.被告乙○○於94年8 月30日與被告丁○○回到住處，發
        現住處附近有員警，即通報被告丙○○，並依被告丙○○指示聯絡被告丁○○將還原海洛因所需之工具放置於
        車內等節，業如前述，其確有注意毒品抵達地點附近之
        情狀，並積極協助留意是否經檢警監督無誤。
      3.被告乙○○於94年8 月31日在被告丁○○住處接獲快遞
        人員鄭瑞銘通知包裹將送達，並詢問代收事宜，確認代
        收僅需繳2000元費用，被告乙○○即下樓接收包裹，未
        接到包裹前經調查人員查獲等情，經被告乙○○於調查
        局供述在卷（見94年度偵字第18278 卷第6 頁），核與
        證人即快遞人員鄭瑞銘於調查局及調查局人員戊○○、
        甲○○於本院證述明確（見本院卷第303 頁、第311 頁
        ）。又被告乙○○以所有之行動電話0000000000號與丙○○之行動電話0000000000號聯繫運送包裹接洽事宜，
        其監聽譯文如下（A 為被告乙○○，B1為丙○○000000
        0000 號）：
        (1)94年8月31日被告乙○○與丙○○之通話紀錄
          10時03分05秒
            B1：他有打來了，稍等一下就..... （按：指快遞
            會過來）
            A ：你等一下
            B1：他說昨天就下來了
            A ：下來怎樣
            B1：收無人阿
            A ：幾點去的
            B1：不知道我沒問，稍等一下他就打來了。
            A ：你就照著他的人...
          10時10分14秒
            B1：他剛剛是怎麼說的電話
            A ：他說昨天打電話... 沒人接打不通
            B1：等一下到了話，你跟他確認是這地址，你說我
                可以代收嗎？你這樣子問，你知道我的意思嗎
                ？
            A ：我知道，你稍微看一下
            B1：我知道
        (2)依上開通聯譯文，可知被告乙○○確有協助接獲包裹
          意思，並與快遞公司人員取得聯繫前往接收包裹之行
          為，已足認定。
      4.再者，被告乙○○於調查局及偵查中均供稱：因工作剛
        起步，缺少資金，急需用錢才答應丙○○等語（見94年
        度偵字第18278 卷第7 頁、94年度偵字第4134號卷第8
        頁），是被告乙○○依被告丙○○到達高雄，且為賺取
        費用同意被告丙○○所交付之事，就其託付之工作即代
        收包裹之內容應知非屬一般單純貨物，有違法之認識，
        是其前稱被告丙○○要伊學習海洛因還原技術及代收海
        洛因包裹，應與事實相符。
      5.綜上而論，被告乙○○依被告丙○○要求到達高雄之際
        ，經被告丙○○當面告知學習海洛因還原技術，並協助
        收受摻有海洛因之包裹自大陸抵台，被告乙○○既明知
        被告丙○○欲由大陸地區郵寄來台者為海洛因之違禁物
        ，仍協助察看、巡邏運送目的地即被告丁○○住處附近
        是否有可疑之檢警人員，為使毒品能順利送達，且確實
        與快遞人員回應代為收取包裹俾以轉交被告丁○○、丙○○，其顯有提供正犯丁○○、丙○○助力以實施犯罪
        之便利；則被告乙○○對被告丙○○、丁○○運輸海洛
        因來台之犯行，有予助力而為幫助之犯意亦彰至明。
三、論罪部分：
    (一)按海洛因係毒品危害防制條例第2 條第2 項第1 款規定之
      第一級毒品，且係行政院依懲治走私條例公告之「管制物
      品項目及其數額」甲項第4 款所列之管制進出口物品，不
      限其數額，均不得私運進出口；又自大陸地區私運物品進
      入臺灣地區，或自臺灣地區私運物品前往大陸地區者，以
      私運物品進口、出口論，適用懲治走私條例規定處斷，懲
      治走私條例第12條定有明文。次按毒品危害防制條例之運
      輸毒品罪，所稱「運輸」，係指本於運輸之意思而轉運輸
      送而言，不論自國外輸入或國內各地間之輸送，均屬之；
      且不以為他人運輸為必要，即為自己運輸者，亦包括在內
      。又運輸行為之既遂、未遂，以已否起運為準，不以到達
      目的地為要件（最高法院95年度台上字第3050號判決要旨
      參照）。是而被告丁○○以住所地址為收受附表一編號1
      之摻有海洛因衣物之地址，且與被告丙○○以該地址利用
      不知情之貨運公司寄送包裹，於著手起運時，即成立運輸
      毒品罪，且已運達臺灣地區，亦成立私運管制物品進口既
      遂罪，無待於領取包裹後始完成犯罪行為。被告丁○○自
      大陸地區私運海洛因入境臺灣，係犯毒品危害防制條例第
      4 條第1 項之運輸第一級毒品罪及懲治走私條例第2 條第
      1 項之私運管制物品進口罪。被告丁○○持有第一級毒品
      海洛因之低度行為，為運輸之高度行為所吸收，不另論罪
      。被告丁○○之私運毒品行為，係利用不知情之運送業者
      為之，屬間接正犯。被告丁○○與同案被告丙○○就上開
      犯行，均有犯意聯絡及行為分擔，為共同正犯。被告丁○○一運輸毒品海洛因行為同時觸犯前開二罪，為想像競合
      犯，依刑法第55條前段規定，從一重論以毒品危害防制條
      例第4 條第1 項之運輸第一級毒品海洛因罪（最高法院73
      年台覆字第17號判例參照）。至被告行為後，刑法第55條
      有關想像競合犯之規定，雖增加但書之規定，然此屬科刑
      之限制，為法理之明文化，非屬法律之變更（最高法院95
      年度第8 次刑事庭會議決議參照），即無庸為比較新舊法
      ，逕依新法論處，併此敘明。
    (二)按以自己犯罪之意思而參與犯罪構成要件之行為，或以幫
      助他人犯罪之意思而參與犯罪構成要件之行為，均屬刑法
      第28條所規定之正犯，至以幫助他人犯罪之意思而參與犯
      罪構成要件以外之行為，則屬刑法第30條第1 項所規定之
      從犯（參照最高法院27年上字第1333號判例）。查被告乙○○受託帶領包裹，與快遞業者接洽領貨事宜，並注意運
      輸目的附近之異樣情形，確認是否有警方人員在旁跟監，
      為使毒品包裹能順利送達，其並未參與本件毒品海洛因運
      輸之犯罪構成要件行為，僅係基於幫助被告丙○○、丁○○運輸毒品海洛因，而參與犯罪構成要件以外之行為，自
      屬幫助犯。核被告乙○○所為，係犯毒品危害防制條例第
      4 條第1 項之幫助運輸第一級毒品罪及懲治走私條例第2
      條第1 項之幫助私運管制物品進口罪。其一行為同時觸犯
      前開二罪，從一重論以毒品危害防制條例第4 條第1 項之
      幫助運輸第一級毒品海洛因罪。
    (三)比較新舊法部分：
      1.查本件被告所犯上開毒品危害防制條例第4 條第1 項規
        定，法定刑中得併科罰金刑，而被告行為後，94年2 月
        2 日修正公布之刑法業於95年7 月1 日施行，其中刑法
        第33條第5 款有關罰金刑部分已有修正，依修正前之規
        定：「罰金：（銀元）1 元以上」，並應依罰金罰鍰提
        高標準條例第1 條規定，就其原定數額得提高為2 倍至
        10倍，但法律已依一定比率規定罰金或罰鍰之數額或倍
        數者，依其規定。然修正後之刑法第33條第5 款則規定
        ：「罰金：新臺幣1,000 元以上，以百元計算之」，而
        95年6 月14 日 修正公布之刑法施行法第1-1 條第2 項
        規定：「94年1 月7 日刑法修正時，刑法分則編未修正
        之條文定有罰金者，自94年1 月7 日刑法修正施行後，
        就其所定數額提高為30倍，但72年6 月26日至94年1 月
        7 日新增或修正之條文，就其所定數額提高為3 倍」，
        比較修正前後之罰金刑輕重，該罰金刑之最低刑度於修
        法後已有加重，故以行為時之規定有利於被告。
      2.本件被告乙○○於犯罪時之刑法第30條第1 項、第2 項
        分別規定：「幫助他人犯罪者，為從犯。雖他人不知幫
        助之情者，亦同」、「從犯之處罰，得按正犯之刑減輕
        之」，而95年7 月1 日修正公布施行之刑法第30條第1
        項、第2 項則規定：「幫助他人實行犯罪行為者，為幫
        助犯。雖他人不知幫助之情者，亦同。」、「幫助犯之
        處罰，得按正犯之刑減輕之」，比較修正前後之幫助犯
        規定，修正前刑法並無不利於被告乙○○，則依95年7
        月1 日施行之刑法第2 條第1 項前段，適用行為時即修
        正前刑法第30條規定。
      3.本件被告乙○○於犯罪時之刑法第64條第2 項、第65條
        第2 項有關死刑或無期徒刑減輕之規定分別為：「死刑
        減輕者，為無期徒刑，或為15年以下12年以上有期徒刑
        」、「無期徒刑減輕者，為7 年以上有期徒刑」，而95
        年7 月1 日修正公布施行之刑法前開規定則為：「死刑
        減輕者，為無期徒刑」、「無期徒刑減輕者，為20年以
        下15年以上有期徒刑」，比較修正前後之規定，以修正
        前之規定對被告較為有利。
      4.綜合上述各條文修正前、後之比較，依修正後刑法第2
        條第1 項前段、後段規定之「從舊、從輕」原則，自應
        適用被告行為時之法律，即修正前刑法之相關規定，予
        以論處。
    (四)又被告乙○○所為係屬幫助犯，並依修正前刑法第30條第
      2 項規定，應減輕其刑，且其法定刑為死刑、無期徒刑，
      則依修正前刑法第64條第2 項、第65條第2 項之規定減輕
      其刑。
    (五)至起訴書雖載明：被告丙○○基於販賣毒品海洛因牟利之
      犯意，夥同有犯意聯絡之被告丁○○、乙○○等人共同走
      私第一級毒品海洛因，待海洛因由快遞運送來台，被告丙○○請被告乙○○與丁○○共同還原海洛因後，再吸毒北
      上販售予被告丙○○指定之人云云。然綜觀全卷，檢察官
      並未提供證據證明上開私運海洛因之犯行，有何意圖販賣
      營利之犯意。又按起訴之犯罪事實，究屬實質上一罪或裁
      判上一罪，抑應數罪併罰，檢察官如於起訴書所犯法條欄
      有所主張並記載，固可供法院之參考，如無主張並明確記
      載，即應由法院就起訴書之記載內容予以判斷，若犯罪事
      實單一，在實體法上僅生一個刑罰權，在訴訟法上為一個
      案件，單一訴訟客體應以一判決終結之，不能就單一訴訟
      客體，既於判決主文諭知罪刑，又於理由欄說明不另為無
      罪之諭知，否則即有一案兩判之違法（最高法院93年度台
      上字第5729號判決參酌）。本件起訴書就被告上開私運大
      麻毒品入境之事實，於所犯法條欄內並未明確記載係犯毒
      品危害防制條例第4 條所列販賣、運輸、製造罪中之何罪
      ，而綜觀起訴書所載犯罪事實，其訴訟客體應僅有單一之
      運輸毒品罪。況以公訴人於本院準備程序具體指明起訴範
      圍不及於販賣第一級毒品，並以書狀補充更正「起訴犯罪
      事實有關販賣海洛因之犯意為贅載，予以更正」等語（見
      本院卷第92頁、第111 頁），故本院就起訴書所載「還原
      私運海洛因以販賣牟利」等語，亦無不另為無罪諭知之必
      要。另被告乙○○係基於幫助私運第一級毒品海洛因之犯
      意，為構成要件以外之行為，係屬幫助犯，業如前述，公
      訴人認被告乙○○與被告丁○○均屬共同正犯，應有誤會
      ，併此敘明。
    (六)至檢察官移送併案審理部分（即95年度偵字第12號），雖
      未據起訴，惟與已起訴論罪科刑部分，為事實上一罪關係
      ，為同一案件，自屬起訴效力所及，既經查明，本院自得
      一併審究，附此敘明。
五、科刑及沒收部分：
    (一)本院審酌被告丁○○係心智成熟之人，知悉海洛因係毒品
      檢，施用者容易上癮而戒除不易，除個人身心飽受摧殘外
      ，檢輕則吸後枯癟或猝死而致家庭破碎，重則為取得購買
      毒品科之金錢致淪為娼妓盜匪，足以腐蝕民心國基，斲喪
      民族生機，危害至深且鉅，而被告丁○○依被告丙○○指
      示自大陸地區學習浸泡海洛因成衣之還原技術，以利運輸
      毒品避免檢警查緝，本案顯經嚴密策劃，並提供自家住所
      ，與被告丙○○共同運輸摻有海洛因之衣物來台，此次走
      私回台之毒品海洛因數量換算純質淨重推估近300 公克，
      數量龐大，如輾轉擴散至吸毒者手中，將使萬千人受害，
      對國家社會之危害至深且鉅；另審及被告丁○○犯後否認
      犯行，於調查局主動說明海洛因還原過程方式，同案被告
      丙○○居於首謀，被告丁○○犯罪情節尚不致死等一切情
      狀，量處無期徒刑，並依刑法第37條第1 項規定，宣告褫
      奪公權終身。
    (二)再者，審及被告乙○○僅因貪圖日有所得，即受託帶領包
      裹，與快遞業者接洽領貨事宜，並前往收取包裹，並注意
      運輸目的附近之異樣情形，確認是否有警方人員在旁跟監
      ，為使毒品包裹能順利送達，協助運輸毒品之犯行，助長
      毒品氾濫，對社會危害非微，被告乙○○犯後復否認犯行
      ，及其犯罪動機、手段等一切情狀，酌情量處有期徒刑7
      月6 月，以示警懲。
    (三)扣案之殘留第一級毒品海洛因之衣物（即附表一編號1 所
      示），經法務部調查局檢驗推估內含292.64公克之海洛因
      ，又經中央警察大學檢驗後該衣物仍殘留海洛因之成分，
      有前開鑑定書乙份可佐（見本院卷第271 頁），足認海洛
      因與扣案附表一編號1 所示衣物無從分析剝離，應依毒品
      危害防制條例第18條第1 項前段就被告丁○○部分予以沒
      收銷燬之。扣案之附表一編號2 、編號3 ，為共犯丙○○
      所有，供包裝、藏放運輸第一級毒品所用之物；附表二編
      號1 、編號2 為被告丁○○所有，為還原運輸第一級毒品
      所用之物，應依共犯沒收理論，就被告丁○○部分依同條
      例第19條第1 項均諭知沒收。附表一編號4 為被告乙○○
      所有，經被告乙○○自承於卷，為供本案聯絡幫助運輸第
      一級毒品所用之物，應就被告乙○○部分併依毒品危害防
      制條例第19條第1 項規定宣告沒收。至其餘附表一編號5
      、6 及附表二編號3 至11所示之物，雖為被告丙○○或丁○○所有之物，然為一般日常生活所用之物，無證據證明
      與本案運輸毒品有關，本院則不予以宣告沒收。又未扣案
      之被告丁○○0000 0000 00號、被告丙○○0000000000號
      、0000000000號之行動電話，雖為其等與被告乙○○聯繫
      運輸毒品所使用之物，然無證據證明為被告丁○○或丙○○所有，亦不予宣告沒收。此外，被告丁○○自被告丙○○處取得之30,0 00 元，係供交通費用之支出，並非犯罪
      所得；又雖經被告丙○○承諾學成海洛因還原技術將可獲
      得50,000元之代價，然被告丁○○堅稱尚未取得上開報酬
      ，亦無庸宣告沒收。
據上論斷，應依刑事訴訟法第299 條第1 項前段，毒品危害防制
條例第4 條第1 項、第18條第1 項前段、第19條第1 項，懲治走
私條例第2 條第1 項、第11條、第12條，刑法第11條、第2 條第
1 項前段、第28條、修正前第30條、修正前第55條、第37條第1
項，判決如主文。
中    華    民    國    95    年    8     月    14    日
                  刑事第六庭    審判長法  官  黃建榮
                                      法  官  林柏壽
                                      法  官  楊佩蓉
上正本證明與原本無異
如不服本判決，應於判決送達後10日內，向本院提出上訴狀。
中    華    民    國    95    年    8     月    15    日
                                      書記官  黃國忠
附錄本案論罪科刑法條全文：
毒品危害防制條例第4 條第1 項
製造、運輸、販賣第一級毒品者，處死刑或無期徒刑；處無期徒
刑者，得併科新臺幣1 千萬元以下罰金。
懲治走私條例第2條
私運管制物品進口、出口逾公告數額者，處7 年以下有期徒刑，
得併科新臺幣3 百萬元以下罰金。
前項之未遂犯罰之。
第 1 項所稱管制物品及其數額，由行政院公告之。
附表一（警方於94年8 月31日在高雄縣鳳山市○○路○段71號建
國新城社區管理室查扣之物）
┌──┬─────────┬───┬─────┬─────┬───────┐
│編號│物品名稱          │單位  │數量      │所有人    │備考          │
├──┼─────────┼───┼─────┼─────┼───────┤
│1   │殘留第一級毒品海洛│件    │13        │丙○○    │13件衣物均含海│
│    │因之衣物          │      │          │          │洛因成分，衣物│
│    │                  │      │          │          │淨重3943. 70公│
│    │                  │      │          │          │克，純質海洛因│
│    │                  │      │          │          │重量百分比估算│
│    │                  │      │          │          │，約含292.64公│
│    │                  │      │          │          │克，該衣物與其│
│    │                  │      │          │          │上殘留之海洛因│
│    │                  │      │          │          │無從分析剝離  │
├──┼─────────┼───┼─────┤          ├───────┤
│2   │編號1之外包裝袋   │      │          │          │供包裝藏放運輸│
│    │                  │      │          │          │第一級毒品海洛│
│    │                  │      │          │          │因所用之外包裝│                                                         │    │                  │      │          │          │以試劑檢驗，但│
│    │                  │      │          │          │空包裝重163.78│
│    │                  │      │          │          │公克          │
├──┼─────────┼───┼─────┤          ├───────┤
│3   │包裝運輸衣物之紙箱│只    │1         │          │供包裝、藏放運│
│    │                  │      │          │          │輸第一級毒品海│
│    │                  │      │          │          │洛因所用之物  │
├──┼─────────┼───┼─────┼─────┼───────┤
│4   │行動電話0000000000│支    │1         │乙○○    │供聯繫運輸第一│
│    │號G-PLUS手機（3516│      │          │          │級毒品海洛因所│
│    │00 00-000000-0）  │      │          │          │用之物（沒收不│
│    │                  │      │          │          │含臺灣大哥大電│
│    │                  │      │          │          │信公司所有之09│
│    │                  │      │          │          │00000000SIM 卡│
│    │                  │      │          │          │）            │
├──┼─────────┼───┼─────┼─────┼───────┤
│5   │鑰匙              │串（把│1（4）    │丁○○    │與本案無關    │
├──┼─────────┼───┼─────┼─────┼───────┤
│6   │衣物              │件    │14        │丙○○    │與本案無關    │
│    │                  │      │          │          │（經法務部調查│
│    │                  │      │          │          │局檢驗結果均無│
│    │                  │      │          │          │法定毒品成分，│
│    │                  │      │          │          │衣物淨重3277.2│
│    │                  │      │          │          │9 公克、空包裝│
│    │                  │      │          │          │重176.4 公克）│
└──┴─────────┴───┴─────┴─────┴───────┘
附表二（警方於94年8 月31日在高雄縣鳳山市○○路○段145 號
7樓被告丁○○住所查扣之物）
┌──┬─────────┬───┬─────┬─────┬───────┐
│編號│扣案物品名稱      │單位  │數量      │所有人    │備考          │
├──┼─────────┼───┼─────┼─────┼───────┤
│1   │烘乾機台          │具    │1         │丁○○    │供運輸所得之海│
├──┼─────────┼───┼─────┤          │洛因還原所用之│
│2   │烘乾機台          │具    │1         │          │物            │
├──┼─────────┼───┼─────┼─────┼───────┤
│3   │洗（脫）衣機      │台    │1         │丁○○    │與本案無關    │
├──┼─────────┼───┼─────┤          │              │
│4   │不銹鋼器皿（大）  │只    │4         │          │              │
├──┼─────────┼───┼─────┤          │              │
│5   │不銹鋼器皿（小）  │只    │8         │          │              │
├──┼─────────┼───┼─────┤          │              │
│6   │電子磅秤          │台    │1         │          │              │
├──┼─────────┼───┼─────┤          │              │
│7   │真空馬達          │具    │1         │          │              │
├──┼─────────┼───┼─────┤          │              │
│8   │白鐵電爐          │具    │2         │          │              │
├──┼─────────┼───┼─────┤          │              │
│9   │丁○○之金融提款卡│張    │11        │          │              │
├──┼─────────┼───┼─────┤          │              │
│10  │丁○○之現金卡及信│張    │26        │          │              │
│    │用卡              │      │          │          │              │
├──┼─────────┼───┼─────┤          │              │
│11  │丁○○之存款存摺  │本    │10        │          │              │
└──┴─────────┴───┴─────┴─────┴───────┘


司法院資訊處製作；財團法人民間司法改革基金會備份。
